【裁判字號】    88,上訴,2521
【裁判日期】    890119
【裁判案由】    妨害自由
【裁判全文】
臺灣高等法院臺中分院刑事判決          民國八十八年度上訴字第二五二一號
    上  訴  人
    即  被  告   李佶蒼
              （即甲○○
右上訴人因妨害自由案件，不服台灣彰化地方法院中華民國八十八年十月十九日第一
審判決（民國八十八年度易字第一一六六號，起訴案號：台灣彰化地方法院檢察署民
國八十八年度偵字第五六四五號），提起上訴，本院判決如左：
    主      文
原判決撤銷。
李佶蒼以加害生命、自由、財產之事，恐嚇他人，致生危害於安全，處有期徒刑貳月
，如易科罰金，以佰元折算壹日。
      事  實
一、李佶蒼（原名為甲○○於民國八十八年九月廿二日更改為李佶蒼）與戊○○原係
    共事之朋友，因債務糾紛，雙方屢有爭執，於民國八十八年三月廿八日晚間十一
    時廿分許，二人相偕並帶同戊○○之堂姊楊罔審至彰化縣福興鄉○○路○段四六
    七巷六五弄一號乙○○住處，就李佶蒼之胞兄乙○○有無承諾欲代李佶蒼償還所
    欠債務，及有無非議李佶蒼一節，欲與乙○○對質，抵達現場後，因雙方言談未
    洽，李佶蒼乃心生憤怒，就地拾起木棍，嚇令戊○○下車，不得離去，並作勢欲
    敲擊戊○○所駕牌照號碼Ａ５─１３２１之自用小客車，並對戊○○及楊罔審二
    人恫稱：不得離開現場，否則，要讓妳們二人死得很難看等語，並坐於巷道出口
    旁石頭上，以加害生命、自由、財產之事，恐嚇戊○○，楊罔審二人，致彼等心
    生畏懼，危害其等之安全，嗣經戊○○以行動電話報警處理後，戊○○及楊罔審
    始安然離去。
二、案經被害人戊○○訴由彰化縣警察局鹿港分局移送臺灣彰化地方法院檢察署檢察
    官偵查起訴。
    理      由
一、訊據上訴人即被告李佶蒼（以下簡稱被告）雖否認有恐嚇危害安全犯行，辯稱，
    伊並無以言詞恐嚇告訴人戊○○、楊罔審，亦無持木棍欲敲繫車輛，更無阻止其
    等離去云云，惟查右開犯罪事實，業據告訴人戊○○、被害人楊罔審於警訊及戊
    ○○於本院審理時，分別指訴明確，彼此指訴一致，並經證人即前往現場處理之
    警員王振卿於偵查中結證稱：伊抵達現場時，李佶蒼坐於巷口之石頭上，戊○○
    及楊罔審則坐於汽車內，車門窗都關起來，在汽車前有一支木棍等語屬實，此外
    復有案發時之現場照片四幀附卷可參，且參以被告於右開地，確有與告訴人戊○
    ○及被害人楊罔審發生爭執，亦據證人乙○○、丁○○於本院證述在卷，而當時
    又屬深夜，若告訴人戊○○、楊罔審未受被告恐嚇，焉有停留在原處報警處理之
    可能，是被告犯罪事證已臻明確，其所辯為圖卸刑責之詞，不足採信，犯行堪以
    認定。
二、告訴人戊○○及被害人楊罔審於警訊時雖指稱，被告持木棍欲敲打彼等之小客車
    ，並嚇命不得離去，嗣坐於巷口石頭上阻擋彼等之出路，以剝奪彼等行動自由等
    情，惟為被告所堅決否認，且據告訴人戊○○、被害人楊罔審於警訊時均陳稱，
    當時被告喊叫伊下車，伊等不敢下車躲在車內，楊罔審曾下車與被告理論，阻止
    被告不得砸車，被告在巷口前坐著，楊罔審下車假意與被告交談、拖延時間等警
    方到場處理（見警卷第五、七頁），告訴人戊○○於本院審理時，亦為相同情節
    之陳述，證人乙○○於本院審理中亦證稱，被告與戊○○、楊罔審二人發生口角
    ，戊○○入車內打行動電話報警，嗣被告坐於路旁大石頭上，伊問被告做何車，
    答以等與伊說話，未發生何事，另證人丁○○於本院審理時亦證謂，被告坐路旁
    石頭上，不會妨礙告訴人等駕車離去各等語（見本院卷第卅七頁），尚難認被告
    有剝奪告訴人等行動自由之犯意或已達剝奪其等行動自由之程度。
三、核被告以加害生命、自由、財產之事，恐嚇他人，致生危害於安全，係犯刑法第
    三百零五條之恐嚇危害安全罪，其以同一行為侵害二被害人法益，為想像競合犯
    ，應從一重處斷。原審為科刑之判決，固非無見，惟原審認被告已剝奪被害人之
    行動自由，而變更檢察官起訴法條，依同法第三百零二條第一項之剝奪行動自由
    罪論處，尚有未洽，被告上訴意旨，仍執前詞，否認犯罪，指摘原判決不當，雖
    無理由，但原判決既有上述可議之處，仍應由本院將原判決撤銷改判，審酌被告
    於深夜恐嚇二女被害人，犯後堅詞否認犯罪，態度不佳等一切情狀，處以如主文
    第二項所示之刑，並諭知易科罰金之折算標準，示懲。
五、據上論斷，應依刑事訴訟法第三百六十九條第一項前段、第三百六十四條、第二
    百九十九條第一項前段，刑法第三百零五條、第五十五條、第四十一條，罰金罰
    鍰提高標準條例第一條前段、第二條，判決如主文。
本案經檢察官丙○○到庭執行職務。
中      華      民      國    八十九     年      一       月    十九    日
                                  臺灣高等法院臺中分院刑事第一庭
                                        審判長法  官  陳  嘉  雄
                                              法  官  龔  永  昆
                                              法  官  陳  登  源
右正本證明與原本無異。
不得上訴。
                                              書記官  林  桂  鳳
中      華      民      國    八十九     年      一       月   二十一   日
所犯法條
刑法第三百零五條
以加害生命、身體、自由、名譽、財產之事恐嚇他人，致生危害於安全者，處二年以
下有期徒刑、拘役或三百元以下罰金。
                                                                        Ｆ


司法院資訊處製作；財團法人民間司法改革基金會備份。
